臺灣高等法院臺中分院民事判決　　　93年度重上字第31號
上　訴　人　丁○○
　　　　　　乙○○
共　　　同
訴訟代理人　林亦書律師
被上訴人　　甲○○
　　　　　　丙○○
　　　　　　戊○○
　　　　　　關敏文（原判決誤載為己○○）
　　　　　　庚○○
共　　　同
訴訟代理人　劉北元律師
複代理人　　楊俊彥律師
　　　　　　邢建緯（原名邢俊文）律師
上列當事人間請求損害賠償事件，上訴人對於中華民國92年10月
16日臺灣臺中地方法院88年度重訴字第824號第一審判決提起上
訴，本院於民國94年12月7日言詞辯論終結，茲判決如下：
    主  文
原判決關於命上訴人連帶給付被上訴人甲○○超過美金二十九萬
七千九百元，給付被上訴人丙○○超過美金四十九萬六千五百元
，給付被上訴人戊○○超過美金五萬四千六百十五元，給付被上
訴人關敏文超過美金四千五百七十六點七三七元，給付被上訴人
庚○○超過美金九千九百三十元本息部分，及該部分假執行之宣
告，暨訴訟費用之裁判，均廢棄。
前開廢棄部分，被上訴人在第一審之訴及其假執行之聲請均駁回
。
上訴人其餘上訴駁回。
第一、二審訴訟費用由上訴人連帶負擔百分之九十九，餘由被上
訴人負擔。
    事實及理由
一、被上訴人主張：上訴人為夫妻關係，與被上訴人丙○○、甲
    ○○為多年好友，其二人明知「RAINFRESH TECHNOLOGIES
    INC」（下稱RAINFRESH科技公司）並無以500萬美元向猶太
    籍科學家購入世界專利之溶氧技術之事實，竟於民國85年（
    西元1996年）初返回台灣，向被上訴人丙○○、甲○○詐稱
    ：將在美國設立RAINFRESH科技公司，並以每股面額1美元之
    價格，募集500萬美元之資金向猶太籍科學家購得具有世界
    專利之溶氧技術，可用以生產超氧結構水及出售技術予其他
    礦泉水生產廠商收取權利金云云，致被上訴人丙○○、甲○
    ○陷於錯誤，應允以每股面額1美元之價格參與投資，並於
    民國85年5月18日及同月21日自臺中市分別匯款美金30萬元
    （被上訴人甲○○部分）及10萬元（被上訴人丙○○部分）
    至RAINFRESH科技公司之帳戶內。民國87年（西元1998年）3
    月間，上訴人丁○○、乙○○向被上訴人表示：
    RAIN FRESH科技公司改以「AVANI INTERNATIONAL GROUP
    INC」（下稱AVANI國際公司）之名募集美金200萬元（每股
    面額1美元，發行200萬股普通股），在加拿大溫哥華購建面
    積為1萬平方英尺的廠房及辦公室，生產超氧結構水，如被
    上訴人參與投資，可安排丙○○取得公司之董事職位，且
    AVANI國際公司一旦在美國NASDAQ（下稱那斯達克）股票交
    易市場公開上市，屆時股價將可上漲並獲利匪淺等語。致被
    上訴人等人均陷於錯誤，誤信AVANI國際公司確實已投入高
    額資金準備在美國那斯達克股票交易市場公開上市，而同意
    以每股1美元之價格認購AVANI國際公司之股票，並於民國87
    年（西元1998年）3月27日分別匯款美金30萬元及10萬元（
    被上訴人丙○○部分）、美金5萬5000元（被上訴人戊○○
    部分）、美金4690元（被上訴人關敏文部分）、美金1萬元
    （被上訴人庚○○部分）至AVANI國際公司在加拿大之子公
    司即「AVANI水公司」帳戶內。被上訴人等人嗣經取得部分
    股票，始發現AVANI國際公司在美國那斯達克股票交易市場
    公開上市之股票面值每股僅為美金0.001元，而非1美元，二
    者價差達千倍，且AVANI國際公司亦無募集500萬美元之資金
    向猶太籍科學家購得具有世界專利之溶氧技術及股價將可因
    股票上市而上漲並獲利匪淺等情事，而上訴人及王秀雲三人
    更利用並未實際存在之「喬治亞太平洋公司」、「世界股票
    集團」、「全國投資基金公司」及王秀雲之名義，無償取得
    AVANI國際公司合計達百分之52.8之股權。至此被上訴人始
    知受騙，經向臺灣台中地方法院檢察署（下稱臺中地檢署）
    提出告訴（法務部調查局臺北市調查處亦將上訴人移送偵辦
    ），臺中地檢署以89年度偵續字第183號對上訴人提起公訴
    ，嗣經台灣台中地方法院90年度易字第2940號刑事案件，以
    上訴人傳拘無著予以通緝。上訴人以不實之投資資訊詐騙被
    上訴人分別匯寄上開款項參與投資，致被上訴人受有所投資
    之資金無法收回之損害等情，爰依侵權行為法律關係，求為
    命：上訴人與王秀雲應連帶給付被上訴人甲○○美金30萬元
    、被上訴人丙○○美金50萬元、被上訴人戊○○美金5萬500
    0元、被上訴人關敏文美金4609元、被上訴人庚○○美金1萬
    元，及自如附表所示匯款日起至清償日止，按年息百分之5
    計算利息之判決（原審判決駁回被上訴人請求王秀雲連帶給
    付部分，未據被上訴人聲明不服，該部分已確定）。
二、上訴人則以：上訴人乙○○係單純投資AVANI水公司，對被
    上訴人投資之經過從未參與，僅曾於被上訴人參與投資後，
    陪同上訴人丁○○赴被上訴人甲○○、丙○○之公司，但非
    為邀約投資之目的而前往，亦未經手投資款項。AVANI國際
    公司之前身為RAINFRESH公司，於西元1997年（民國86年）1
    月14日更名為AVANI國際公司，1995年（民國84年）12月8日
    另在加拿大設立子公司即AVANI水公司從事飲水產品之生產
    ，AVANI國際公司股票並於1998年（民國87年）8月正式在美
    國那斯達克交易所上櫃自由買賣。被上訴人有數十年經商經
    驗，經實地赴加拿大視察工廠後，方決定以每股1美元之價
    格認購股票，非出於上訴人之欺罔致陷錯誤而來，且被上訴
    人之認股款項，均係直接匯入各該投資之公司，而非匯入上
    訴人個人帳戶中。另首次募股時所交付之投資說明書中業於
    其中之「預估經營預算」部分，載明公司在溫哥華廠第一年
    之營運所需資本為359萬6000美元，以購買公司營運所需之
    廠房及各項生財設備；該說明書之首頁更明確揭示其目的在
    於揭示RAINFRESH公司之經營理念及方針，勿將其誤認銷售
    本公司債券及股權之文件，實際經營結果可能和計劃的內容
    有所出入等語。公司收受股款後，隨即發行等量之股票交付
    被上訴人，公司營運及會計帳冊復均受美國證管會之嚴格管
    制，制度健全，公司總裁則為訴外人權彼得，而非上訴人，
    更無被上訴人所指虛設公司情事。AVANI國際公司股票迄今
    仍在證券市場上自由交易買賣，上訴人僅為AVANI國際公司
    之股東之一，復非執行業務之董事或公司之代表人，就
    AVANI國際公司之營運或財務狀況，依法無需負責。又被上
    訴人甲○○、丙○○於民國85年（西元1996年）5月間首度
    投資入股後未幾，即設立岳龍興業股份有限公司（下稱岳龍
    公司）與AVANI水公司簽訂飲水產品台灣經銷合約，並於各
    大報紙媒體上連續刊登大幅廣告，及公開徵求台灣及大陸地
    區之經銷商，合作2年後更主動要求換約為期10年之獨家代
    理，益證被上訴人對AVANI國際公司之營運及財務狀況，知
    之甚詳。被上訴人於民國87年（西元1998年）3月底，因知
    AVANI國際公司之營運前景良好，乃趕在AVANI國際公司於同
    年8月在美國那斯達克交易所上櫃公開發行股票交易前增加
    持股，主動表示願以相同價格（即每股1美元），向AVANI國
    際公司另行認購股票，果被上訴人初次投資即遭欺罔，豈有
    續訂經銷合約並實際進口產品經銷及二度增加投資之理？至
    於AVAN I國際公司所核發之股票其票面價值雖記載為每股美
    金0.001美元，此為統一定式，如同台灣地區之股票，不論
    其市價為何，每股均統一以10元為票面者類同，且AVANI國
    際公司之股票於那斯達克交易所上之交易價格，從未低於上
    開票面價值，甚至曾漲到每股2.062美元，嗣因市場整體經
    濟影響而致下跌，此為市場自由經濟因素所致，當無於股價
    跌後再要求上訴人賠償之理。且AVANI國際公司於募股前，
    即西元1997年（民國86年）11月4日，業將該公司股票於股
    票市場公平裁定價格相當於每股0.001美元之事實，明載於
    公開說明書並提交美國證管會審核，投資大眾可隨時輕易經
    由任何資訊管道而取得，上訴人並無刻意隱瞞股票面值為0.
    001美元之必要。又AVANI國際公司確有購入獨家之溶氧技術
    ，而得生產高溶氧水產品對外銷售，所生產之水飲品並獲加
    拿大具公信力之檢測中心具文證明含氧量超出其他上市品牌
    產品數倍之多，前開技術並獲被上訴人肯定而於經銷期間公
    開對外發表，AVANI國際公司確有溶氧技術等語，資為抗辯
    。
三、查，被上訴人分別於如附表所示匯款日期匯款如附表所示金
    額至RAINFRESH公司及AVANI國際公司；上訴人係以私募方式
    在台灣向被上訴人募集資金，曾提供RAINFRESH公司企業簡
    介一份交付被上訴人丙○○、甲○○；RAINFRESH科技公司
    於西元1997年（民國86年）1月14日更名為AVANI國際公司，
    並於1995年（民國84年）12月8日在加拿大設立子公司從事
    飲水產品之生產，AVANI國際公司股票並於1998年（民國87
    年）8月正式在美國那斯達克交易所上櫃自由買賣；被上訴
    人係以每股1美元之價格參與投資，惟嗣後所取得之AVANI國
    際公司股票面值為每股美金0.001美元；被上訴人甲○○、
    丙○○於民國85年（西元1996年）5月間投資入股後，即設
    立岳龍公司與AVANI國際公司加拿大分公司簽立AVANI飲水產
    品台灣經銷合約，並於各大報紙媒體連續刊登大幅廣告等事
    實，為兩造所不爭執（見本院卷61、62、93頁），且有外匯
    收支或交易申報書、匯出匯款賣匯水單、RAINFRESH公司企
    業簡介、經銷合約書、股票、報紙廣告等影本附卷可稽（見
    原審卷(一)127至129頁、217至220頁、229至235頁、255至257
    頁、原審卷(二)58至61頁、117至159頁），堪認為真實。
四、依卷附1996年（民國85年）2月製作完成之「RAINFRESH公司
    企業簡介」（見原審卷(二)17至57頁、117至159頁）之記載：
    (1)「本公司擁有穩定氧於水中及將水中分子結構化的獨家技
    術」、(2)「本公司已投入大部分所需資金以及取得一棟位於
    大溫哥華區超過10,000平方英呎的工廠及辦公樓，目前裝璜
    的工程正在進行中，機器設備則加緊購置及安裝，將在五月
    中開始營業．．」、「．．估計在溫哥華廠第一年的營運，
    所需資本如下（以美金計）：．．$3,596,000．．」、「公
    司計劃經由發行普通股來募集額外的二百萬美元，以完成整
    個計劃所需資金的募集工作。此資本將以每股一元的價格，
    發行二百萬股普通股」、(3)「管理階層之經歷．．Nico Hu
    ang（即上訴人丁○○之英文姓名）－董事兼副總裁、Tomo
    Hwang（即上訴人乙○○之英文姓名）－董事兼總裁」。足
    認上訴人丁○○確係以卷附之「RAINFRESH公司企業簡介」
    作為RAINFRESH公司對外募股之實質說明。
五、再依AVANI國際公司之上市公開說明書第7頁記載內容觀之，
    AVANI國際公司之董事及持有該公司百分之5以上股權之人計
    有：(1)Peter Khean（即訴外人權彼得，為公司總裁）45萬
    股。(2)Nico Huang（即上訴人丁○○）45萬股。(3)World
    Equities Group（譯為世界股票集團）150萬股。(4)
    National Investment（譯為全國投資基金公司）100萬股。
    (5)Wang Hsiu Yun（即王秀雲）250萬股。(6)Officers and
    Directors（職員及董事）90萬股。公開說明書內並記載「
    世界股票集團（設於臺北市）」、「全國投資基金公司（設
    於高雄市）」及王秀雲，均為所謂Georgia Pacific Compa
    ny（喬治亞太平洋公司）之管理股東（見原審卷(三)54頁）。
    惟「世界股票集團」、「全國投資基金公司」及所謂「
    Georgia Pacific Company（喬治亞太平洋公司）」並未向
    我國公司登記主管機關辦理登記，僅有一資本額為新台幣
    500萬元之「雅華尼國際有限公司」設立（見原審卷(三)96至
    106頁），該公開說明書所載之「世界股票集團（設於臺北
    市）」、「全國投資基金公司（設於高雄市）」及「
    Georgia Pacif ic Company（喬治亞太平洋公司）」，均屬
    未經合法設立之虛構公司。而王秀雲於刑事案件偵查中亦陳
    稱：其僅投資AVANI公司200萬元台幣，一直委由上訴人丁○
    ○處理，其不知道有多少股份，股票其未拿到，置於丁○○
    處，其未投資過喬治亞公司，亦無職務等語（見臺中地檢署
    88年度偵字第14947號卷298頁），足認「世界股票集團」、
    「全國投資基金公司」及「Georgia Pacific Company（喬
    治亞太平洋公司）」均係上訴人所虛設之公司，各該虛設之
    公司在AVANI 國際公司中之股權登記，亦顯非真正。而依前
    述上開「穩定氧於水中及將水中分子結構化的獨家技術」既
    已由RAIN FRESH公司取得，則所謂之「世界股票集團」、「
    全國投資基金公司」及所謂「Georgia Pacific Company（
    喬治亞太平洋公司）」又係本於何項權源而取得AVANI國際
    公司之絕大部分股權？更何況AVANI國際公司於西元1996年
    度（民國85年）淨損81萬4253美元，西元1997年（民國86年
    ）1 月1日起至6月30日淨損42萬1607元，合計淨損124萬
    5112美元，有股東權益變動表在卷可憑（見原審卷(一)346至
    347頁）。另該公司公開說明書執行者之報酬明載西元
    1995-96年（民國84至85年）會計年度，為公司服務之Peter
    Khean及Nico Huang（即上訴人丁○○）二人都收到45萬股
    公司普通股股票，此股票市場公平價格裁定總價為900美元
    ，即該公司股票於股票市場公平裁定之價格相當於每股
    0.001美元等情（見原審卷(一)158頁），上訴人既為公司之經
    營管理階層之人員，對當時公司之財務狀況及股權真實分配
    情形，亦應知之甚詳，上訴人於民國87年（西元1998年）間
    二度游說被上訴人等人在上市前認股時，顯有故意隱匿此項
    重大之投資訊息之情事，否則被上訴人豈有明知股權登記不
    實及公司連年虧損而仍願意以每股1美元參與投資之理？再
    依AVANI公司在西元1998年（民國87年）5月15日股票上市公
    開說明書第11頁之記載內容觀之，AVANI國際公司與所謂之
    「喬治亞太平洋公司」有募股之集資介紹費用及授權經銷合
    約之往來，而西元1995年（民國84年）RAINFRESH公司所發
    行予上訴人丁○○之45萬股及上訴人乙○○之15萬股股票，
    當時的價值分別為美金450元及美金150元，並謂RAINFRESH
    公司發行此部分股票係為渠等於RAINFRESH公司成立時所提
    供之「服務」一節，有被上訴人提出上訴人不爭執之上市公
    開說明書中譯本在卷可參（見原審卷(三)43、54頁，本院卷62
    頁）。足認上訴人及訴外人權彼得等人所取得RAINFRESH公
    司發行之股票，並非源於實際之出資，此一重要之資訊為上
    訴人所明知，上訴人丁○○出面持上開「RAINFRESH公司企
    業簡介」而在RAINFRESH公司正式營運生產前，向被上訴人
    丙○○、甲○○游說入股時，自應將公司股東實際出資情形
    及股權分配狀況據實告知，以供被上訴人丙○○、甲○○是
    否應允以每股1美元之價位投資RAINFRESH公司之重要參考，
    然上訴人身為RAINFRESH公司之經營管理人員，對RAINFRESH
    公司之財務狀況及股權分配情形，均知之甚詳，卻故意隱匿
    此項重大之投資訊息，核係故意以背於善良風俗之方法，致
    使被上訴人丙○○、甲○○陷於錯誤而致生損害。
六、又據證人張麗真證述：「我有投資1萬4000股，每股1元美金
    ，當時是謝小姐（指上訴人丁○○）口頭邀約，在溫哥華談
    投資之事，她保證水質、前景很好，全世界只有他們公司能
    生產的。投資後我去工廠看過，約一百多坪，生產機器只有
    一台，1996年（民國85年）投資的。公司從未開過股東會，
    且1999年（民國88年）3月底4月初即找不到謝小姐，而該公
    司由馬來西亞的人接手經營。謝小姐是以「乾股」入股的，
    第一次入股時每股為1美金，但第二次入股時說台灣人入股
    都要2、3美金，但還讓我以1美金入股，最後我們才知道只
    剩一千之一的股價」，證人梁秀菊證述：「我是經由張麗真
    介紹認識謝小姐，我投資二次各為10萬美金，且謝小姐說她
    自己投資250萬美金，並向美國買下製造權，我才會投資的
    。當時每股為1美金，但都沒開過股東會，只去工廠看過，
    但很簡陋。最後才知道面值才只有一千之一，但她當時說面
    額是1美元」等語（見台中地檢署88年度偵字第14947號偵查
    卷476至478頁）。證人姚哲智證述：「‧‧我曾在丁○○、
    乙○○夫婦設立之AVANI國際公司旗下之AVANI水公司服務，
    擔任Executive Vice President，並於85年（西元1996年）
    7、8月間認股投資80萬美金，86年（西元1997年）下半年離
    開該公司」；「據其所知，AVANI國際公司實際負責人係權
    先生夫婦以及丁○○、乙○○夫婦（即上訴人，下同）4人
    」；「‧‧丁○○、乙○○約84年（西元1995年）底、85年
    （西元1996年）初持續向其表示，將和權先生夫婦成立
    AVANI國際公司，股本以每股美金1元計算，共計900萬美金
    ，其中丁○○、乙○○和權先生各認300萬股，即共出資300
    萬美元，餘300百萬股則希望我等不特定人出資認股。‧‧
    不斷向我表示該AVANI公司，具有良好前景，並以600萬美金
    取得溶氧技術專利和機器，且該專利更可以轉賣美國以外之
    世界各地，資本回收相當可觀，係千載難逢的投資機會」；
    「‧‧‧且我任職AVANI水公司名義上Executive Vice
    President期間，發覺丁○○夫婦無法提出任何溶氧技術專
    利證明文件及匯款憑單。‧‧當時丁○○夫婦當初宣稱
    AVANI公司資金充足，並無任何貸款繳息負擔，惟我竟察覺
    該公司會計預開給銀行支付貸款利息之支票。‧‧當初丁○
    ○夫婦係以每股美金1元邀我入股，‧‧惟丁○○夫婦竟交
    付給我面額每股0.001美金之股票，我拿到差距達一千倍之
    股票後，曾向丁○○夫婦質疑，但渠等以「避稅」云云回覆
    」；「‧‧我聘請律師循法律途徑向丁○○夫婦索回認購股
    本，其間律師查證結果發現AVANI公司成立之際，丁○○及
    權先生夫婦並無出資，而適逢AVANI國際公司正申請上櫃，
    丁○○夫婦深怕詐欺內幕曝光，影響公司上櫃，故最後律師
    出面協商結果，丁○○夫婦名義上以「買回股票」之名，分
    次退還我所有80萬美元股本，另丁○○夫婦深怕此事件擴大
    延伸，並在和解契約書訂立「不可向外界直接或間接批露」
    之條款」各等語（見臺中地檢署88年度偵字第15602號卷11
    至13頁）。而上訴人係因本件經臺中地檢署以89年度偵續字
    第183號對上訴人提起公訴，嗣經台灣台中地方法院90年度
    易字第2940號刑事案件，以上訴人傳拘無著予以通緝在案，
    亦經本院調取該刑事偵審卷查明屬實。足認被上訴人等人確
    係遭上訴人以背於善良風俗之欺瞞方法，誤認上訴人已投入
    大筆資金且公司經營狀況良好，致陷於錯誤，並應允投資致
    生損害。上訴人所辯係被上訴人主動要求投資，非因受欺瞞
    而投資等語，核非可採。
七、上訴人以下述各詞為辯，玆說明如下：
  (一)上訴人辯稱：RAINFRESH公司企業簡介第1頁明文警示：「本
    文件內容‧‧主要目的在於揭示RAINFRESH公司之經營理念
    及方針，請勿將此誤認是銷售本公司債券及股權之文件」、
    「本商業計劃包括公司管理階層預估之財務資料，實際經營
    結果可能會和本計劃的內容有所出入」等語，可見上訴人丁
    ○○於募股之際，絕無藉以欺瞞被上訴人之意圖云云，惟查
    ，該簡介第1頁第1行即明確記載：「本文件內容屬於商業機
    密，請勿任意透漏於他人。」如非為募股之需要，豈有將公
    司所謂之「商業機密」輕易透露予他人之理？可知其所謂明
    文警示之記載，僅係定式之卸責之語。而上開「RAINFRESH
    公司企業簡介」中，均未提及該公司所稱之「擁有穩定氧於
    水中及將水中分子結構化的獨家技術」究係由何而來？是否
    業已取得該項技術之專利權？支付代價若干？然依上開「
    RAINFRESH公司企業簡介」中所述營運所需資本美金359萬
    6000元之項目（見原審卷(一)144頁），並無任何營運中仍需
    支付該技術之專利費用之項目內容觀之，客觀上自足使人認
    為RAINFRESH公司當時業已取得「穩定氧於水中及將水中分
    子結構化的獨家技術」之情事。
  (二)上訴人又以：AVANI國際公司早有溶氧專利技術，取得專利
    之業務為公司商業機密，僅公司總裁知悉詳情，而其所生產
    之水飲品，業獲加拿大具公信力之「英屬哥倫比亞研究室」
    檢測中心具文證明其含氧量確超出其他上市品牌產品達數倍
    之多，並經加拿大政府國家食品藥物管理局驗證通過，獲該
    局准予AVANI水公司於包裝上合法使用「超氧」食用水標籤
    （即「EXTRA OXYGEN」），已足證AVANI國際公司確有購入
    獨家之溶氧技術等語為辯。惟查，上訴人提出「英屬哥倫比
    亞研究室」檢測中心檢驗報告影本（見原審卷(一)274、275頁
    ），證明其生產之瓶裝水溶氧量超出其他上市品牌，縱其生
    產之飲用水經認證溶氧量超出其他上市品牌並獲准合法使用
    「超氧」食用水標籤，亦只能證明該公司製造出的產品有該
    項技術，與擁有該技術之專利實屬二事；而上訴人所提經加
    拿大國家認證之水資料文件影本（見本院卷116、117頁），
    實際上僅說明該瓶裝水標籤標示相符、該瓶裝水是可以販售
    適合供人飲用等語，並無提到專利技術方面之訊息；至於其
    提出關於AirSep PSA氧氣生產器之介紹（見本院卷136頁）
    ，亦僅在簡單說明此機器之原理與使用方法，不能證明已取
    得專利。上訴人始終無法提出AVANI國際公司已取得獨家溶
    氧技術專利之證明，連專利字號都付之闕如，僅以取得專利
    之業務為公司商業機密，僅公司總裁知悉為辯，實難憑信。
    上訴人抗辯其已取得上開企業簡介中所稱之「擁有穩定氧於
    水中及將水中分子結構化的獨家技術」，不足採取。
  (三)上訴人辯稱：上開說明均為公開之資料，被上訴人可輕易自
    網路上取得，且上市公開說明書是由公司總裁權彼得處理，
    上訴人既無會計知識亦不懂英文，不了解處理之情形，自無
    從告知被上訴人相關訊息，其雖未主動說明，亦無隱瞞之必
    要云云。然查，AVANI公司實際上連年虧損，股票價格僅
    0.001美元，上訴人在以每股1美元價格發行股票時，竟未有
    任何說明，使被上訴人以高於市價1000倍之價格購入股票，
    且被上訴人身在台灣，相關資訊取得自不如身為公司主要經
    營者之上訴人容易，上訴人係以私下募集之方式向被上訴人
    募股，其本身即應負有揭露重要訊息之義務，焉能以私募方
    式募股，而在交易資訊之揭露上比照公開募集之方式為之？
    況上訴人旅居美國、加拿大，竟辯稱不懂英文，不能瞭解上
    開說明之相關內容，反要求身在台灣之被上訴人應自行取得
    相關資料，自行瞭解相關內容，豈非無稽？
  (四)上訴人另以：被上訴人甲○○、丙○○於民國85年（西元
    1996年）5月間投資入股後，即設立岳龍公司與AVANI國際公
    司加拿大分公司簽立AVANI飲水產品台灣經銷合約，並於各
    大報紙媒體連續刊登大幅廣告，廣告亦均以AVANI飲水產品
    擁有超涵氧專利為訴求，甚至於2年經銷期限屆至，更要求
    10 年之永久經銷權，顯然被上訴人亦同意AVANI國際公司擁
    有世界專利之溶氧技術，且被上訴人丙○○民國87年（西元
    1998年）間增購40萬股，係憑其代理經銷之經驗自行評估公
    司前景及基於長期產銷合作之投資價值後為之，核與上訴人
    毫無關聯等語。被上訴人則稱渠等因信任上訴人前揭募股說
    明，認公司獲利前景良好，而成立岳龍公司專為銷售飲用水
    ，因試銷、行銷點之設立、消費者接受度等因素，若係短期
    合約，公司支出之營業成本、營銷費用不及回收，非企業經
    營之道，故雙方談及長期合約之事，惟尚未簽妥10年合約，
    於試銷期間即發現AVANI飲用水有霉菌，明顯肉眼所見之漂
    浮物等，此與上訴人等宣稱來自猶太裔科學家專利溶氧技術
    之高科技飲用水迥異，被上訴人乃追查AVANI國際公司之情
    形，赫然發現有利益輸送之詐欺行為等語。查，被上訴人該
    項主張，有經濟部公司商業登記執照、AVANI公司之中英文
    兩種霉菌檢驗報告影本為證（見原審卷(一)168、203至216頁
    ），是其設立岳龍公司專為銷售飲用水，亦係因誤信上訴人
    所為募股說明而為之，自不能以被上訴人設立岳龍公司之結
    果反推論上訴人無詐騙行為，或反推論AVANI國際公司確已
    取得溶氧技術之專利。被上訴人主張AVANI國際公司並無取
    得「穩定氧於水中及將水中分子結構化的獨家技術」，而係
    上訴人以上開企業簡介詐騙其等，使其等誤信公司前景良好
    而願以每股1美元投資，應為可採。
  (五)上訴人另辯稱：岳龍公司尚積欠AVANI水公司加幣9萬7717元
    貨款未還，被上訴人係藉故提起本件訴訟云云，然岳龍公司
    與AVANI水公司間縱有債權債務關係，核與本件訴訟無涉，
    上訴人主觀臆測被上訴人藉故提起本件訴訟，自不足為有利
    上訴人之認定。上訴人辯稱，被上訴人甲○○於原審自認其
    西元1995年（民國84年）11月間、西元1996年（民國85年）
    4月30日均曾至加拿大看廠房，其投資確係經實地考察評估
    後始為之，非僅憑前述企業簡介或上訴人之口頭邀約即同意
    投資，與前揭證人之情形不能相提並論，且被上訴人甲○○
    亦自承知道投資的款項是要進行公司的創立，而非短期股票
    操作之獲利，自不能僅以股票之面額為每股0.001元，即謂
    其受上訴人詐欺，本件純為一般商業上投資虧損問題云云。
    惟查，依AVANI國際公司股票上櫃公開說明書10-SB表格記載
    ，AVANI水公司於西元1996年（民國85年）5月開始蓋廠房，
    至西元1996年（民國85年）8月完成，於西元1996年（民國
    85年）9月開始生產（見原審卷(一)287頁），核與被上訴人甲
    ○○所稱其於西元1996年（民國85年）4月30日前往加拿大
    ，但所見僅有空屋及招牌，未有任何廠房設備等語相符，且
    被上訴人如非因上訴人上述種種欺瞞，誤認該公司前景良好
    ，自不會同意投資該公司，是上訴人以被上訴人曾經赴加拿
    大參觀考察，主張本件純粹為投資虧損，並非事實。
八、按因故意或過失，不法侵害他人之權利者，負損害賠償責任
    。故意以背於善良風俗之方法，加損害於他人者亦同。數人
    共同不法侵害他人之權利者，連帶負損害賠償責任。民法第
    第184條第1項、第185條第1項定有明文。本件被上訴人因上
    訴人前述背於善良風俗之欺瞞行為，誤認上訴人已投入大筆
    資金且公司經營狀況量好，而致陷於錯誤並應允投資致生損
    害，上訴人自應對被上訴人之損害負損害賠償責任。上訴人
    對被上訴人丙○○主張投資50萬美元一節，於原審並不爭執
    ，上訴本院後最初亦不爭執（見本院卷61頁)，嗣後始爭辯
    其中10萬美元係由岳龍公司匯款，屬岳龍公司之投資款項，
    不得由丙○○主張云云，被上訴人丙○○則以該筆款項係岳
    龍公司前與其有借貸關係，該筆匯款係用以清償債務為辯。
    查，被上訴人丙○○前開主張，有被上訴人提出岳龍公司經
    會計師簽證之民國87年度決算書表，記載應付關係人丙○○
    新台幣627萬4300元可證 (見本院卷252至254頁)，堪信被上
    訴人丙○○之主張為真實。上訴人除對被上訴人丙○○上開
    10萬美元部分投資款項有所爭執外，其餘如附表所示匯款金
    額之投資款項均無爭執，已如前述。查，依被上訴人陳報
    AVANI國際公司股票於西元2001年（民國90年）7月21日10
    股減資成1股，目前市價（按即民國94年1至2月間）為每股
    0.07美元，計算被上訴人持有股票之現值：被上訴人甲○○
    投資30萬股，現值為2100美元；被上訴人丙○○共投資50
    萬股，現值為3500美元；被上訴人戊○○投資5萬5000股，
    現值為385美元；被上訴人關敏文投資4609股，現值為32.26
    3美元；被上訴人庚○○投資1萬股，現值為70美元等語（見
    本院卷93頁、160至161頁），上訴人雖辯以股票仍在市場上
    交易，股價有一定的波動，然對AVANI國際公司10股減資成
    1股及被上訴人陳報當時市價為1股0.07美元並不爭執，是被
    上訴人上開主張應可採取。爰以此為估算被上訴人所受損害
    之標準：被上訴人甲○○所持有AVANI公司股票現值為2100
    美元，其財產上損害為29萬7900美元；被上訴人丙○○所持
    有AVANI公司股票現值為3500美元，其財產上損害為49萬650
    0美元；被上訴人戊○○所持有AVANI公司股票現值為385美
    元，其財產上損害為5萬4615美元；被上訴人關敏文所持有
    AVANI公司股票現值為32.263美元，其財產上損害為4576.73
    7美元；被上訴人庚○○所持有AVANI公司股票現值為70美元
    ，其財產上損害為9930美元。於上開被上訴人所受財產損害
    範圍內，被上訴人請求上訴人連帶賠償所受損害及法定遲延
    利息，即有理由。
九、綜上所述，被上訴人本於侵權行為法律關係，請求上訴人連
    帶給付被上訴人甲○○29萬7900美元、被上訴人丙○○49
    萬6500美元、被上訴人戊○○5萬4615美元、被上訴人關敏
    文4576.737美元、被上訴人庚○○9930美元，及分別自如附
    表所示匯款日起至清償日止按週年利率5%計算之利息，為有
    理由，應予准許。被上訴人逾此所為請求，為無理由，應予
    駁回。原審就超過上開應准許部分，為上訴人敗訴之判決，
    並為假執行之宣告，自有未洽。上訴意旨就此部分指摘原判
    決不當，求予廢棄改判，為有理由。至於上開應准許部分，
    原審判命上訴人給付，並為假執行之宣告，核無違誤，上訴
    意旨，就此部分，仍執陳詞，指摘原判決不當，求予廢棄，
    為無理由，應駁回其上訴。本件事證已臻明確，兩造其餘攻
    擊防禦方法及舉證，核與本件判決結果不生影響，毋庸逐一
    論列，併此敘明。
據上論結，本件上訴為一部有理由，一部無理由，依民事訴訟法
第450條、第449條第1項、第79條、第85條第2項，判決如主文。
中　　華　　民　　國　　94　　年　　12　　月　　21　　日
                    民事第六庭審判長法　官  吳火川
                                    法　官  吳惠郁
                                    法　官  饒鴻鵬
以上正本係照原本作成。
如對本判決上訴，須於收受判決送達後20日內向本院提出上訴書
狀，其未表明上訴理由者，應於提出上訴後20日內向本院提出上
訴理由書（須按他造人數附具繕本）。
上訴時應提出委任律師為訴訟代理人之委任狀。具有民事訴訟法
第466條之1第1項但書或第2項之情形為訴訟代理人者，另應附具
律師及格證書及釋明委任人與受任人有該條項所定關係之釋明文
書影本。
                                    書記官  陳如慧
中　　華　　民　　國　　94　　年　　12　　月　　22　　日
                                        　　　　　　　Ｂ
附表：
┌──┬────┬──────┬────────┬───────┐
│編號│被上訴人│ 匯款金額   │   匯款日期     │上訴人應連帶  │
│    │        │            │                │  賠償金額    │
├──┼────┼──────┼────────┼───────┤
│一  │甲○○  │美金30萬元  │ 民國85年5月18日│美金29萬7900元│
│    │        │            │                │              │
├──┼────┼──────┼────────┼───────┤
│二  │丙○○  │美金10萬元  │ 民國85年5月21日│美金9萬9300元 │
│    │        │            │                │              │
│    │        ├──────┼────────┼───────┤
│    │        │美金40萬元  │ 民國87年3月27日│美金39萬7200元│
│    │        │            │                │              │
├──┼────┼──────┼────────┼───────┤
│三  │戊○○  │美金5萬5000 │ 民國87年3月27日│美金5萬4615元 │
│    │        │元          │                │              │
├──┼────┼──────┼────────┼───────┤
│四  │庚○○  │美金1萬元   │ 民國87年3月27日│美金9930元    │
│    │        │            │                │              │
├──┼────┼──────┼────────┼───────┤
│五  │關敏文  │美金4609元  │ 民國87年3月27日│美金4576.737元│
│    │        │            │                │              │
└──┴────┴──────┴────────┴───────┘
